臺灣屏東地方法院民事判決
110年度簡字第48號
原      告  歐東泰  
被      告  楊文嘉  

            陳俊明即楊文嘉之雇主

共      同
訴訟代理人  林信宏  
被      告  陳昱帆  
            陳俊宏即陳昱帆之雇主

共      同
訴訟代理人  蘇奕滔  
            王偉儒  
            陳宏銘  
上列當事人間請求侵權行為損害賠償事件，原告提起刑事附帶民
事訴訟，經本院刑事庭裁定移送前來（108年度交附民字第90賀
），本院於民國111年8月22日言詞辯論終結，判決如下：
    主      文
①、被告丁○○、丙○○應連帶給付原告新臺幣六十七萬六千四百七
    十七元，及自民國一○八年五月十七日起至清償日止，按週
    年利率百分之五計算之利息。
②、被告丁○○、乙○○應連帶給付原告新臺幣六十七萬六千四百七
    十七元，及自民國一○八年五月二十一日起至清償日止，按
    週年利率百分之五計算之利息。
③、被告丙○○、甲○○應連帶給付原告新臺幣六十七萬六千四百七
    十七元，及自民國一○八年五月二十一日起至清償日止，按
    週年利率百分之五計算之利息。
④、原告其餘之訴駁回。
⑤、訴訟費用由被告連帶負擔負擔百分之十七，餘由原告負擔。
⑥、本判決原告勝訴部分，於原告以新臺幣二十二萬六千元，為
    被告供擔保後，得假執行。但被告如以新臺幣六十七萬六千
    四百七十七元為原告預供擔保，各得免為假執行。
⑦、原告其餘假執行之聲請駁回。
    事實及理由
壹、程序方面：
一、按本於道路交通事故有所請求而涉訟者，不論其標的金額一
    律適用簡易程序，民國109年12月30日修正之民事訴訟法第4
    27條第2項第11款定有明文。又修正之民事訴訟法簡易訴訟
    程序，依民事訴訟法施行法第12條第10項公告施行後，於修
    正前已繫屬之事件，其審理程序，未經終局裁判者，適用修
    正後之規定，民事訴訟法施行法第4條之1亦有明文。本件原
    告係因道路交通事故請求損害賠償，依修正後民事訴訟法第
    427條第2項第11款之規定，本件即應適用簡易程序；而本件
    於修正後民事訴訟法公告施行（即110年1月22日）前已繫屬
    於本院，尚未經終局裁判，依民事訴訟法施行法第4條之1規
    定，其審理程序應適用修正後之規定，故本件爰依簡易程序
    為民事簡易判決，合先敘明。
二、按刑事訴訟法第487條第1項所定附帶民事訴訟之對象，除刑
    事被告外，固兼及於依民法負賠償責任之人。惟該條項所稱
    之「依民法負賠償責任之人」，係指該刑事案件中依民法規
    定應負賠償責任之人而言。故附帶民事訴訟之原告所主張之
    共同加害人，必以在刑事訴訟程序中經認定係共同侵權行為
    之人，始得謂為依民法負賠償責任之人，否則對之提起是項
    附帶民事訴訟，即難謂為合法（最高法院99年度台抗字第48
    0號、96年度台上字第978號裁判意旨參照）。又附帶民事訴
    訟除刑事訴訟法第九編有特別規定外，準用關於刑事訴訟之
    規定。但經移送或發回、發交於民事庭後，應適用民事訴訟
    法，刑事訴訟法第490 條定有明文。原告對被告丁○○、丙○○
    、甲○○、乙○○即提起本件刑事附帶民事訴訟，主張被告甲○○
    、乙○○應依民法第188條之規定負僱用人連帶賠償責任。惟
    本件刑事訴訟程序之被告為丁○○、丙○○，有本院108 年度交
    簡字第2581號刑事判決在卷可稽，依前揭說明，原告對被告
    甲○○、乙○○提起刑事附帶民事訴訟，即難謂合法，本應駁回
    ，惟為求訴訟經濟，本件堪認原告有追加甲○○、乙○○為本件
    被告之意。復按訴狀送達後，原告不得將原訴變更或追加訴
    ，但擴張或減縮應受判決事項之聲明者，不在此限，本件原
    告起訴請求判決：被告應給付原告新臺幣（下同）3,472,17
    1元，及自108年5月17日起至清償日止，按週年利率百分之5
    計算之利息。嗣於109年12月8日具狀追加薪資部分損失，47
    4,848元，核原告所主張之基礎事實與原起訴之事實相同，
    無礙於被告之防禦，聲明數額變更則屬擴張應受判決事項聲
    明，依前揭法條規定，均應准許。
三、被告丁○○、乙○○經合法通知（有送達證書在卷可證，見本院
    卷二第117頁），惟未於最後言詞辯論期日到場辯論，核其
    無民事訴訟法第386條各款所列情形，爰依原告之聲請，由
    其一造辯論而為判決。
貳、實體部分：
一、原告主張：原告於106年12月30日9時許，騎乘車牌000-0000
    號普通重型機車，沿屏東縣九如鄉九如路三段由北而南方向
    行經上開路段568巷前（下稱事故路段），因有被告丙○○駕
    駛KEC-8858號自用大貨車不遵行行駛方向橫於路中阻礙視線
    ，而未發現對向由被告丁○○所駕駛車牌00-0000號左轉穿越
    上開路段欲進568巷，當原告發現丁○○所駕駛車輛時已剎車
    不及而與該車輛發生碰撞（下稱系爭事故）因而受有肝撕裂
    傷併腹內積血、雙側骨盆骨折、右側第二至十肋骨骨折併右
    側氣血胸、左側肺挫傷、右側近端股骨轉子間骨折、四肢多
    處擦傷等結果（下稱系爭傷害），又被告丙○○於系爭事故當
    日係為執行業務至製冰廠裝載冰塊，被告丁○○亦係受其僱用
    人指示前往載運冰塊，亦應屬執行僱用人指示之業務，各該
    僱用人應連帶負賠償責任，為此爰依民法第184條、第185條
    第1項前段、第188條、第193條第1項、第195條第1項前段之
    規定請求被告等人應連帶賠償財物毀損3,947,019元(即3,47
    2,171元+474,848元)。並聲明：
　　㈠、被告應連帶給付原告3,947,019元，併自起訴狀繕本送達
        之翌日至清償日止，按週年利率百分之5計算之利息。
　　㈡原告願供擔保，請准宣告假執行。　　
二、被告則以：
　㈠、被告甲○○、丙○○部分：
  　⒈就原告主張被告丙○○於106年12月30日9時許，駕駛車牌號
      碼000-0000號自用大貨車，沿九如路三段內側快車道（南
      向北）行駛，至肇事路口不遵行行駛方向橫於路中阻礙視
      線致其與另一被告丁○○所駕駛之車輛發生碰撞，致原告受
      有系爭傷害而有過失之爭執。被告丙○○既未與原告車輛發
      生碰撞亦無阻礙原告之視線，就系爭事故之發生應無過失
      而非肇事因素，此有屏東縣政府警察局道路交通事故初步
      分析表、交通部公路總局高雄區監理所屏澎區車輛行車事
      故鑑定會鑑定意見書在案。惟本院108交簡字第2581號刑
      事判決為參酌上述鑑定意見，逕以認定被告未按遵行方向
      斜穿前開交岔路口，遮蔽原告與被告丁○○間之視線，致原
      告及丁○○發現彼此時均閃避不及而肇事有過失之情，顯與
      事實未符。
  　⒉就原告主張之各項損害賠償項目及金額表示意見如下：
　　　⑴、財務毀損部分：被告主張爭執未提出單據部分，並有
          單據部分應加計折舊。
　　　⑵、醫療相關費用：除爭執保健、營養食品非醫療費用外
          其餘部分不爭執。
　　　⑶、薪資損失部分：原告依法休假部分未遭扣薪，應扣除
          。
　　　⑷、薪資支出回收之損失部分：不爭執。
　　　⑸、精神慰撫金部分：原告之主張過高，應予酌減。
　　　⑹、另原告已向保險公司請求125,479元，依強制汽車責任
          保險法第32條規定，應扣除。
  　⒊並聲明：
　　　⑴、原告之訴駁回。
　　　⑵、如受不利判決，願供擔保請准宣告免為假執行。
　㈡、被告丁○○、乙○○部分：本方肇事責任為主因，惟並非完全
      肇事責任，並就原告主張之各項損害賠償項目及金額表示
      意見如下：
    　⒈財務毀損部分：行車紀錄器未見有受損，安全帽、衣褲
        、眼鏡鏡片、運動攝影機、車輛維修零件部分費用應加
        計折舊。
　  　⒉醫療相關費用部分：保健營養食品非屬醫療費用。
　　  ⒊精神慰撫金部分：原告之主張過高，應予酌減。
　　　⒋另原告已向保險公司請求125,479元，依強制汽車責任保
        險法第32條規定，應扣除。
　　　並聲明：原告之訴駁回。
三、得心證之理由：
  ㈠、各該肇事責任比例：
　　⒈按因故意或過失，不法侵害他人之權利者，負損害賠償責 
      任。民法第184 條第1 項前段定有明文。次按汽車駕駛人
      ，爭道行駛有下列情形之一者，處新臺幣6百元以上1千8
      百元以下罰鍰：一、不按遵行之方向行駛；及汽車行駛至
      交岔路口，其行進、轉彎，應依下列規定：一、應遵守燈
      光號誌或交通指揮人員之指揮，遇有交通指揮人員指揮與
      燈光號誌並用時，以交通指揮人員之指揮為準。…七、轉
      彎車應讓直行車先行，道路交通管理處罰條例第45條第1
      項第1款，及道路交通安全規則第102條第1項第1款、第7
      款分別定有明文。而特種閃光號誌各燈號顯示之意義如下
      ：一、閃光黃燈表示「警告」，車輛應減速接近，注意安
      全，小心通過，亦規定於道路交通標誌標線號誌設置規則
      第211條第1項第1款。
　　⒉經查：
　　  ⑴、本院車禍過程經勘驗光碟結果如下：(見本院卷一第64
          至65頁)
 　　　 一、檔案名稱「3_13_R_000000000000」
　        ①、錄影畫面時間2017/12/30（時間下同）09：47：0
              3 
　　　　　　　畫面前方為九如路三段568 巷路口，九如路三段
              南往北方向有一輛藍白色貨車等待準備左轉。
　　　    ②、錄影畫面時間09：47：14
　　　　　　　系爭機車出現於畫面，並由九如路三段北往南方
              向行駛。
　　  　  ③、錄影畫面時間09：47：16
　　　　　　　畫面前方為九如路三段568 巷路口，一輛白色自
              小貨車出現於藍白色貨車後方。
　　　    ④、錄影畫面時間09：47：17
　　　　　　　白色自小貨車左轉橫越九如路三段568 巷路口，
              系爭機車倒地與白色自小貨車發生碰撞
        二、檔案名稱「MOV01870」
　　 　  ①、錄影畫面時間2017/12/30（時間下同）09：49：04
              
　　　　　　 畫面前方為九如路三段568巷路口，一輛藍白色貨
             車由九如路三段南往北方向等待準備左轉
　 　    ②、錄影畫面時間09：49：14
　　　　　　 畫面前方為九如路三段568 巷路口，一輛白色自
             小貨車出現於藍白色貨車後方並直接左轉橫越該
             路口，系爭機車由九如路三段北往南方向行駛
         ③、錄影畫面時間09：49：16
　　　　　　 系爭機車自摔後與橫越九如路三段568 巷路口之
             白色自小貨車發生碰撞
        三、檔案名稱「機車行車紀錄器-給泄文」
　        ①、錄影畫面時間2017/12/30（時間下同）09：51：1
              1
　　　　　　　畫面前方路口為閃黃燈號誌，有一輛藍白色貨車
              準備橫越該路口左轉等待中
          ②、錄影畫面時間09：51：15
　　　　　　　錄影畫面前方為藍白色貨車，其後方出現白色自
              小貨車一臺並直接左轉橫越該路口
　　　　  ③、錄影畫面時間09：51：16
　　　　　 　 錄影畫面向左頃倒，系爭機車倒地碰撞地面。
　　  ⑵、從上開勘驗畫面可之，系爭事故時各車輛之行向，原
          告與被告丙○○、丁○○互為對向；而原告為經過閃光黃
          燈路口之直行機車，被告丙○○為進入對向車道製冰廠
          而向左彎並逆向停等於閃光黃燈路寇之自用大貨車，
          被告丁○○則為行駛於被告丙○○後方於閃光黃燈路口左
          彎之自用小客貨車。
　　  ⑶、復承前規定，系爭車禍當事人當時於該路口應遵守之
          規定分別如下：
　　　　　①、原告：
　　　　　　　依道路交通安全規則第102條第1項第1款及道路
              交通標誌標線號誌設置規則第211條第1項第1款
              規定，原告應減速接近，注意安全，小心通過。
　　　　　②、被告丙○○：
　　　　　    依道路交通管理處罰條例第45條第1項第1款，被
              告丙○○不得逆向行駛。
　　　　　③、被告丁○○：
　　　　　　　依道路交通安全規則第102條第1項第1款、第7款
              及交通標誌標線號誌設置規則第211條第1項第1
              款規定，被告丁○○應禮讓直行車先行，且應減速
              接近，注意安全，小心通過。
　　  ⑷、本院認定之肇事比例：
　　　　⒈從畫面中可看見原告與被告丁○○行經該閃光黃燈號誌
          路口未有減速慢行之狀態，固均有不該；然從系爭事
          故發生之態樣與原告與被告丁○○之角度出發可知，乃
          係因被告丙○○駕車違規逆向停等於該路口，進而同時
          以其龐大之車體擋住原告與被告丁○○直行及轉彎之視
          線，是原告與被告丁○○二者在碰撞前，均因被告丙○○
          遮擋之故而無法提早看見對方。倘原告與被告丁○○二
          者能夠事先看見對方，其等互為減速之可能性必定大
          幅提高。故本院因認本件之肇事主應為被告丙○○駕車
          違規逆向停等於該路口阻礙視線為肇事主因，且為極
          重大因素；原告與被告丁○○行經閃光黃燈號誌路口未
          有減速慢行則各為肇事次因，又被告丁○○身為轉彎車
          應禮讓直行之原告，故肇事因素較原告為多。
　　　　⒉本件雖經送交通部公路總局高雄區監理所屏澎區車輛
          行車事故鑑定會認被告丙○○無肇事責任(見警卷第38
          至39頁)，然此僅供本院參考而不受其拘束；本件復
          經本院送逢甲大學車輛行車事故鑑定研究中心鑑定結
          果亦類同本院結論(見本院卷鑑定報告書)，參以被告
          丙○○於本件車禍之刑事訴訟程序中亦為認罪之表示(
          見本院108年度交簡字第2581號刑事判決)，再衡以倘
          若被告丙○○未逆向遮擋視線，本件車禍極有可能根本
          不會發生，故被告丙○○佔有嚴重最大之責任，而被告
          楊文轉彎車應禮讓直行之原告，故以原告之責任最輕
          。從而，本院依上開結論認定之肇事責任比例分別為
          被告丙○○85％、被告丁○○10％及原告5％。
　　　　⒊按損害之發生或擴大，被害人與有過失者，法院得減
          輕賠償金額或免除之，民法第217 條第1 項定有明文
          。又民法第192 條第1 項之規定，係間接被害人得請
          求賠償之特例，此項請求權，自理論言，雖係固有之
          權利，然其權利係基於侵權行為之規定而發生，自不
          能不負擔直接被害人之過失，倘直接被害人於損害之
          發生或擴大與有過失時，依公平之原則，亦應有民法
          第217 條過失相抵規定之適用（最高法院73年度台再
          字第182 號民事判決意旨參照）。再民法第217 條第
          1 項規定之適用，原不以財產上之損害賠償請求權為
          限，即非財產上之損害賠償請求權仍有其適用（最高
          法院74年度台上字第2212號民事判決意旨參照）。本
          院既已認定肇事責任比例如上，計算後述賠償責任時
          ，被告等自可以上開規定按比例減輕，附此敘明。
  ㈡、按故意或過失，不法侵害他人之權利者，負損害賠償責任
      。汽車、機車或其他非依軌道行駛之動力車輛，在使用中
      加損害於他人者，駕駛人應賠償因此所生之損害。不法侵
      害他人之身體或健康者，對於被害人因此喪失或減少勞動
      能力或增加生活上之需要時，應負損害賠償責任。不法侵
      害他人之身體、健康、名譽、自由、信用、隱私、貞操，
      或不法侵害其他人格法益而情節重大者，被害人雖非財產
      上之損害，亦得請求賠償相當之金額。不法毀損他人之物
      者，被害人得請求賠償其物因毀損所減少之價額。受僱人
      因執行職務，不法侵害他人之權利者，由僱用人與行為人
      連帶負損害賠償責任。但選任受僱人及監督其職務之執行
      ，已盡相當之注意或縱加以相當之注意而仍不免發生損害
      者，僱用人不負賠償責任。民法第184條第1項前段、第19
      1條之2前段、第193條第1項、第195條第1項前段、民法第
      196條、第188條第1項分別定有明文。被告丙○○、丁○○因
      過失肇致系爭事故，致原告受有傷害，既經本院認定如前
      ，原告依前開規定請求被告丙○○、丁○○各與其雇主連帶賠
      償，自屬有據。茲就原告請求項目、金額論斷如下：
    ⒈醫療費、交通費及看護費308,235元：
　　　原告主張因系爭事故支出醫藥費176,335元、回診交通費
      用合計23,900元、看護費108,000元，並提出診斷證明書
      、醫療收據、明細表為憑（見附民卷第16至39頁及第77頁
      、本院卷一第39頁、第78頁及第32至33頁），被告對此等
      部分均表示無意見(見本院卷一第15頁及第21頁)，是原告
      此部分請求，均為有理由。
    ⒉保健、營養品0元：
　　　原告主張因系爭事故支出保健營養品合計20,554元，惟此
      部分功效不明，屬於原告自身想要而非必要或需要，故均
      不予准許。
  　⒊機車修理費27,069元：
　　　兩造並不爭執原告受有之機車修理費損害(見本院卷一第1
      5頁)，而系爭機車為105年6月出廠（見警卷第23頁），依
      行政院所頒固定資產耐用年數表及固定資產折舊率表，【
      機械腳踏車】之耐用年數為3年，依平均法計算其折舊結
      果（即以固定資產成本減除殘價後之餘額，按固定資產耐
      用年數表規定之耐用年數平均分攤，計算折舊額），每年
      折舊率為3 分之1 ，並參酌營利事業所得稅查核準則第95
      條第6 項規定「 固定資產提列折舊採用定率遞減法者，
      以1 年為計算單位，其使用期間未滿1 年者，按實際使用
      之月數相當於全年之比例計算之，不滿1月者，以1 月計
      」，上開【機械腳踏車】自出廠日105年6月，迄本件車禍
      發生時即106年12月，已使用1年6月，則零件扣除折舊後
      之修復費用估定為27,069元【計算方式：1.殘價＝取得成
      本÷( 耐用年數＋1)即43,310÷(3+1)≒10,828（小數點以下
      四捨五入）；2.折舊額 ＝(取得成本－殘價)×1/（耐用年數
      ）×（使用年數）即(43,310－10,828) ×1/3×（1+6/12）≒1
      6,241（小數點以下四捨五入）；3.扣除折舊後價值＝（新
      品取得成本－折舊額）即43,310－16,241＝27,069】，故原
      告此部分請求，應予准許。
　  ⒋物品損失8,860元：
　　　按物被毀損時，被害人除得依民法第196條請求賠償外，
      並不排除民法第213條至第215條之適用，依民法第196條
      請求賠償物被毀損所減少之價額，得以修復費用為估定之
      標準，但以必要者為限（例如：修理材料以新品換舊品，
      應予折舊），有最高法院77年第9次民事庭會議決議(一)
      意旨可資參照。準此，被告抗辯就此項目原告所得請求賠
      償之金額，應折舊計算等語，自屬有據。經查：原告主張
      車禍當日所穿著、使用之安全帽、眼鏡、行車紀錄器、衣
      褲等毀損，被告固不爭執上情，惟否認原告之請求，並認
      應予折舊等語置辯。是此部分所應審究者為：原告得請求
      之金額若干。原告固提出部分店家於系爭事故所出具之單
      據證，惟上開證據縱足以證明與原告當日所穿著、使用之
      同品牌、同型外套目前市場行情如何，惟該等價格與原告
      所受損害之物品係屬使用過之舊品不同，自不能據此認定
      原告受損害之金額如上述。按「當事人已證明受有損害而
      不能證明其數額或證明顯有重大困難者，法院應審酌一切
      情況，依所得心證定其數額。」，民事訴訟法第222條第2
      項定有明文。本件原告既已證明其肇事當日所穿著、使用
      之安全帽、眼鏡、行車紀錄器、衣褲確實因系爭事故而受
      損，因未保留單據，而無法提出證據證明購入之時間及價
      額，而不能證明其實際受損害之金額，本院爰依上開規定
      ，審酌上開物品業經使用，在一般市場上，係屬2手商品
      ，其中安全帽、衣褲涉及個人衛生，眼鏡需客製化製作，
      故幾無2手交易市場可言；其中僅行車紀錄器，應尚有2手
      交易市場價值，爰分別就安全帽、衣褲、眼鏡酌以2成及
      就行車紀錄器酌以5成計算之。是就安全帽、衣褲、眼鏡
      部分，原告請求被告給付220元【計算式：(5,999元+10,2
      80元+13,000元)×20%≒5,856元，元以下四捨五入，單據見
      本院卷一第33至38頁及附民卷第77頁】）；行車紀錄器部
      分，請求被告給付3,490元【計算式：6,008元×50%﹦3,004
      元，單據見本院卷一第34頁】），上開合計共8,860元應
      予准許。逾此範圍部分，難認有理，應予駁回。
　⒌不能工作損失0元（含追加薪資之擴張聲明部分）：
　　⑴、原告主張因系爭事故因而請休假、病假、事假用以休養
        ，故請求此部分107年135,200元及108年270,400元；並
        請求因身體無法負荷上班被扣薪之26,336元(見附民卷
        第13頁)；復追加請求自車禍以來未上班之薪資損失474
        ,848元(見本院卷二第16頁)。經查：按賠償損害之請求
        權，以受有實際損害為成立要件，若無實際損害亦即無
        賠償之可言，故此部分應以原告因系爭事故確實未取得
        薪資始得請求，惟經本院調閱原告106年1月至108年12
        月之薪資資料(見本院卷二第90至94頁)，並無任何因為
        請假被扣薪之紀錄，而原告身為書記官，每年度本即有
        可支薪之一定日數事假、病假、休假，故難認原告有因
        系爭事故受有請假扣薪之情形；再參以該薪資資料中，
        原告每月仍持續支薪，並無原告所稱因不能上班而未取
        得薪資之情形，是原告此部分請求，均不可採。至原告
        請求不休假獎金損失之部分，因此部分除須原告放棄休
        假外，並需原告「提供勞務」始得領取，在原告未相對
        應提供勞務之情況下，本即無從取得此項報酬，故亦不
        得就此部分向被告請求，附此敘明。
　　⑵、原告另主張因為上班而損失績效獎金部分，惟查：經原
        告所任職之法務部行政執行署屏東分署回函可知，107
        年1至7月之績效獎勵金為51,758元、108年1月則為21,8
        50元(見本院卷二第109頁)，從其獎勵金額並非固定數
        額可知，每月原告減少之獎勵金金額需視執行狀況而定
        ，金額多寡難以估算；惟按當事人已證明受有損害而不
        能證明其數額或證明顯有重大困難者，法院應審酌一切
        情況，依所得心證定其數額，民事訴訟法第222條第2項
        定有明文，前已說明。其立法旨趣係以在損害已經被證
        明，而損害額有不能證明或證明顯有重大困難之情形，
        為避免被害人因訴訟上舉證困難而使其實體法上損害賠
        償權利難以實現所設之規範，性質上乃負舉證責任之當
        事人證明度之降低，而非純屬法官之裁量權，該當事人
        仍應在客觀上可能之範圍內提出證據，俾法院得本於其
        所主張一定根據之事實，綜合全辯論意旨，依照經驗法
        則及相當性原則就損害額為適當之酌定。本院衡之被上
        訴人為執行署書記官，需直接面對執行事件，或可能出
        差查封、點交等之需求，其因系爭事故受有傷害，確須
        休養，其因此所生之各種不適，通常情形之下，其工作
        績效及收入自受有相當之影響，應認確實受有損害，然
        原告既無法證明其未上班休養無法工作之期間，所受少
        領各項獎金之數額，是此部分請求，亦難准許。
　　⑶、此外，被告甲○○、丙○○雖對於原告主張因請假被扣薪部
        分(即原告起訴狀所載薪資支出回收損失26,336元)表示
        不爭執，然按「訴訟標的對於共同訴訟之各人必須合一
        確定者(見本院卷一第15頁)，適用下列各款之規定：一
        、共同訴訟人中一人之行為有利益於共同訴訟人者，其
        效力及於全體；不利益者，對於全體不生效力。」，民
        事訴訟法第56條第1項第1款定有明文，而本件各該被告
        間為不真正連帶債務關係，應認有上開民事訴訟法第56
        條第1項第1款規定之適用，是被告甲○○、丙○○上開自認
        行為不利於共同訴訟人，故對於全體不生效力，附予敘
        明。
　⒍精神慰撫金500,000元：
　　按不法侵害他人之人格權，被害人受有非財產上損害，請求
    加害人賠償相當金額之慰撫金時，法院對於慰撫金之量定，
    應斟酌實際加害情形、所造成之影響、被害人痛苦之程度、
    兩造之身分地位經濟情形及其他各種狀況，以核定相當之數
    額（最高法院47年台上字第1221號、51年台上字第223號裁
    判參照）。原告因系爭事故受有上開傷害，已如前述，其因
    此手術、復健，身體及精神上自受有相當之痛苦，原告請求
    被上訴人賠償精神慰撫金，洵屬有據。審酌兩造之學歷、工
    作情形、財產資料等(見本院卷二第73至102頁)，暨考量原
    告所受精神上痛苦之程度、兩造之身分、地位、經濟狀況等
    一切情狀，認上訴人請求精神慰撫金以50萬元為適當，逾此
    範圍之請求，為無理由。
　⒎綜上，原告可得請求之金額為844,164元【計算式：308,235
    元+27,069元+8,860元+500,000元＝844,164元】。
　⒏又損害之發生或擴大，被害人與有過失者，法院得減輕賠償
    金額，或免除之，民法第217 條第1項定有明文。原告因其
    駕駛行為就受傷之結果應擔負5％之過失責任，已如前述。故
    原告所受傷害之損害部分經過失相抵後，原告得請求之金額
    為801,956元【計算式：844,164元×95％≒801,956元，元以下
    四捨五入】。
　⒐又保險人依強制汽車責任保險法規定所為之保險給付，視為
    被保險人損害賠償金額之一部分，被保險人受賠償請求時，
    得扣除之，強制汽車責任保險法第32條定有明文。查原告業
    已領取強制險保險金125,479元，則上訴人得請求之賠償金
    額扣除前揭保險金後，尚餘676,477元【計算式：801,956元
    －125,479＝676,477元】，是原告請求於676,477元部分為有
    理由，逾此範圍外之請求，則無依據。　　
  ㈢、又按民事上之共同侵權行為（狹義的共同侵權行為，即加
      害行為）與刑事上之共同正犯，其構成要件並不完全相同
      ，共同侵權行為人間不以有意思聯絡為必要，數人因過失
      不法侵害他人之權利，苟各行為人之過失行為，均為其所
      生損害共同原因，即所謂行為關連共同，亦足成立共同侵
      權行為，依民法第185條第1項前段之規定，各過失行為人
      對於被害人應負全部損害之連帶賠償責任（最高法院67年
      台上字第1737號判例意旨足資參照）。次按受僱人因執行
      職務，不法侵害他人之權利者，由僱用人與行為人連帶負
      損害賠償責任。但選任受僱人及監督其職務之執行，已盡
      相當之注意或縱加以相當之注意而仍不免發生損害者，僱
      用人不負賠償責任，民法第188條亦有明文。又連帶債務
      ，係指數債務人以共同目的，負同一給付之債務，而其各
      債務人對債權人，均各負為全部給付義務者而言；而不真
      正連帶債務，係指數債務人，以單一目的，本於各別之發
      生原因，負其債務，並因其中一債務之履行，而他債務亦
      同歸消滅者而言，兩者並不相同（最高法院91年度臺上字
      第807號判決意旨參照）。查：被告丁○○、丙○○就本件交
      通事故之發生均應負過失責任，業如前述。揆諸上開說明
      ，被告丁○○、丙○○所為自屬共同侵權行為，而應依民法第
      185條規定，就原告之損害負連帶賠償責任。又被告丁○○
      為被告乙○○之受僱人，被告丙○○為被告甲○○之受僱人，被
      告丁○○、丙○○當時均在執行職務等情，未經兩造爭執，則
      依據民法第188條規定，被告乙○○應與被告丁○○，被告甲○○應與被告丙○○，各自連帶負損害賠償責任。至被告乙○○
      與被告甲○○間，雖有相同之給付目的，惟係本於各別之發
      生原因而負債務，因其中一債務之履行，而他債務亦同歸
      消滅，核屬不真正連帶關係，附此敘明。
  ㈣、末本院審酌兩造之上開過失情節，並扣除原告已請領取之
      保險金後，原告尚得請求676,477元業如前述。至被告丁○○、丙○○間之過失比例，乃屬其等間所負連帶賠償責任之
      內部分擔比例，此為被告丁○○、丙○○間日後內部求償時之
      問題，尚與本件原告起訴之請求無涉，原告自得依上開所
      述法律關係，自行選擇向何人請求，如有任一被告給付者
      ，其他被告於該給付範圍內同免責任，亦附此敘明。
  ㈤、按給付無確定期限者，債務人於債權人得請求給付時，經
      其催告而未為給付，自受催告時起，負遲延責任；其經債
      權人起訴而送達訴狀，與催告有同一之效力，民法第229
      條第2項定有明文。次按遲延之債務，以支付金錢為標的
      者，債權人得請求依法定利率計算之遲延利息；應付利息
      之債務，其利率未經約定，亦無法律可據者，週年利率為
      百分之5，同法第233條第1項本文、第203條，亦分別定有
      明文。查本件原告對於被告之侵權行為損害賠償請求權，
      係屬於給付未有確定期限之金錢債權，而原告提出之起訴
      狀繕本之送達日，被告丁○○、丙○○為108年5月16日(見附
      民卷第7頁所示刑事附帶民事訴訟起訴狀上之收受簽名)，
      被告乙○○、甲○○則均為108年5月20日(有送達證書在卷可
      查，見附民卷第57至58頁，至原告追加請求部分均遭駁回
      ，故不予論計)，是原告請求各被告依其等各該連帶債務
      關係人中最後收受起訴狀繕本翌日起至清償日止，按週年
      利率百分之5計算之法定遲延利息，於法有據，應予准許
      。
四、綜上所述，原告本於侵權行為之法律關係，請求被告為如本
    判決主文第1項至第4項所示之給付，為有理由，應予准許；
    逾此範圍之請求，則為無理由，應予駁回。
五、本件事證已臻明確，兩造其餘主張陳述及攻擊防禦方法，經
    本院審酌後，認均不影響本件判決結果，爰不一一論述，併
    此敘明。
六、原告及被告丙○○、甲○○均陳明願供擔保，請准宣告假執行或
    免為假執行，關於原告勝訴部分，經核並無不合，本院爰依
    聲請及職權各酌定如主文第六項所示之擔保金額，併予准許
    。至原告敗訴部分，其假執行之聲請已失所附麗，應併予駁
    回。
七、按各當事人一部勝訴、一部敗訴者，其訴訟費用，由法院酌
    量情形，命兩造以比例分擔或命一造負擔，或命兩造各自負
    擔其支出之訴訟費用；又按共同訴訟人因連帶或不可分之債
    敗訴者，應連帶負擔訴訟費用，民事訴訟法第79條、第85條
    第2項各有明文。本件原告之訴為一部有理由，一部無理由
    ，是本院酌量兩造之訴訟勝敗情形，認第一審訴訟費用應由
    被告連帶負擔百分之17，餘由原告負擔，爰判決如主文所示
    。
據上論結，本件原告之訴為一部有理由，一部無理由，依民事訴
訟法民事訴訟法第385 條第1 項前段、第79條、第390條第2項、
第392條第2項，判決如主文。
中　　華　　民　　國　　111 　年　　9 　　月　　5 　　日
                  民事第三庭    法　官　薛侑倫
以上為正本，係照原本作成。
如對判決上訴，須於判決送達後20日內向本院提出上訴狀，其未
表明上訴理由者，應於提出上訴後20日內向本院補提理由書狀（
均須按他造當事人之人數附繕本）。
如委任律師提起上訴者，應一併繳納上訴審裁判費。
中　　華　　民　　國　　111 　年　　9 　　月　　5 　　日
                                書記官  沈詩雅